臺灣高等法院民事判決
111年度上易字第116號
上  訴  人  翁淑敏
被  上訴人  蔡慧如

上列當事人間請求侵權行為損害賠償事件，上訴人對於中華民國
110年10月29日臺灣桃園地方法院110年度訴字第203號第一審判
決提起上訴，本院於111年4月6日言詞辯論終結，判決如下：
    主      文
上訴駁回。
第二審訴訟費用由上訴人負擔。　　
    事實及理由
壹、程序方面：
　　按民法第275條規定連帶債務人中之一人受確定判決，而其
    判決非基於該債務人之個人關係者，為他債務人之利益亦生
    效力，故債權人以各連帶債務人為共同被告提起給付之訴，
    被告一人提出非基於其個人關係之抗辯有理由者，對於被告
    各人即屬必須合一確定，自應適用民事訴訟法第56條第1 項
    之規定（最高法院33年上字第4810號判例參照）。是債權人
    以連帶債務人全體或數人為共同被告提起給付之訴，經債務
    人中之一人以非基於個人關係之抗辯提起上訴者，須經法院
    認有理由時，對於該訴訟程序中之全體債務人始須合一確定
    ，而有民事訴訟法第56條第1 項規定之適用。被上訴人於原
    審以上訴人及周勝元為共同被告，依民法第184條第1項前段
    、第185條第1項前段、第195條第1項、第3項等規定，請求
    上訴人及周勝元連帶給付新臺幣（下同）50萬元本息，經原
    審為被上訴人全部勝訴之判決。上訴人就其敗訴部分聲明不
    服，提起上訴，固提出非基於其個人關係之抗辯，惟經本院
    審認為無理由（詳後述），依上開說明，其上訴效力自不及
    於周勝元。
貳、實體方面：　　
一、被上訴人主張：伊與周勝元於民國94年6月19日結婚，婚後
    育有2名未成年子女，嗣於110年6月22日經法院裁判離婚。
    詎伊於108年3月間，發現臺灣桃園地方檢察署（下稱桃園地
    檢署）107年度偵字第16380號不起訴處分書，得知上訴人與
    周勝元出於雙方自由意願多次發生性行為之情事，乃於108
    年5月11日對上訴人與周勝元提出妨害家庭告訴，並經桃園
    地檢署以107年度偵字第32421號、108年度偵字第24088號聲
    請簡易判決處刑，雖因通姦罪經大法官解釋宣告違憲，而經
    原法院刑事庭以109年度易字第568號判決免訴確定在案（下
    稱系爭刑案），惟上訴人、周勝元在該案中已坦承自106年2
    月至107年3月間，在桃園市○○區○○路00號摩斯汽車旅館內多
    次發生性行為，嚴重侵害伊之配偶權。爰依民法第184條第1
    項前段、第185第1項前段、第195條第1項、第3項規定，請
    求上訴人與周勝元連帶賠償50萬元，並加給自起訴狀繕本送
    達翌日起算之法定遲延利息等語。 
二、上訴人則抗辯：被上訴人於106年即知悉伊與周勝元有男女
    關係，其請求權之行使已罹於時效，且慰撫金數額亦屬過高
    等語。
三、原審為被上訴人勝訴之判決，即判命上訴人與周勝元連帶給
    付被上訴人50萬元，及周勝元自109年8月28日起，上訴人自
    109年9月11日起，均至清償日止，按年息5%計算之利息。上
    訴人不服提起上訴，聲明為：㈠原判決不利於上訴人部分廢
    棄；㈡上開廢棄部分，被上訴人在第一審之訴及假執行之聲
    請均駁回。被上訴人則答辯聲明：上訴駁回。
四、按因故意或過失，不法侵害他人之權利者，負損害賠償責任
    ；不法侵害他人之身體、健康、名譽、自由、信用、隱私、
    貞操，或不法侵害其他人格法益而情節重大者，被害人雖非
    財產上之損害，亦得請求賠償相當之金額。其名譽被侵害者
    ，並得請求回復名譽之適當處分；前二項規定，於不法侵害
    他人基於父、母、子、女或配偶關係之身分法益而情節重大
    者，準用之，為民法第184條第1項前段、第195條第1項、第
    3項所明定。經查：
　㈠被上訴人主張上訴人明知周勝元為有配偶之人，卻於106年2
    月至107年3月間多次與周勝元發生性行為，破壞其與周勝元
    婚姻共同生活之圓滿安全及幸福，上訴人顯有不法侵害其基
    於配偶關係之身分法益而情節重大等情，為上訴人所不爭執
    ，並有上訴人與周勝元之親密合照、系爭刑案之聲請簡易判
    決處刑書、一審刑事判決書可佐（見原審卷第23-29、33-37
    頁），足證上訴人係故意不法侵害被上訴人基於配偶關係之
    身分法益而情節重大，自應依前引規定，對被上訴人負侵權
    行為損害賠償責任。
  ㈡被上訴人陳稱其因上訴人前述侵權行為，家庭生活圓滿幸福
    遭嚴重破壞，其主張因此受有精神上之痛苦，應屬可信，自
    得依上開規定請求上訴人賠償慰撫金。而民法第195條所謂
    「相當之金額」，應斟酌加害人與被害人雙方之身分、資力
    與加害程度，及其他各種情形核定之（最高法院51年台上字
    第233號判例意旨參照）。查被上訴人為專科畢業，目前經
    營小吃攤，每月收入約3萬元，須獨力扶養2名未成年子女，
    名下無財產；上訴人現於人力派遣公司任職，每月薪資3萬
    餘元，僅有一名已婚子女等情，除據兩造陳明在卷（見本院
    卷第83、106頁），並有兩造之財產資料可考（見原審限閱
    卷）。本院審酌兩造之社會地位、經濟狀況相仿，及上訴人
    侵權情節明確、被上訴人所受精神痛苦程度等一切情狀，認
    原審判命上訴人與周勝元連帶賠償被上訴人慰撫金50萬元，
    尚稱適當。上訴人徒以其他相類案件判命給付之慰撫金數額
    約在20萬元至30萬元之間，做為原審認定之慰撫金數額過高
    之論據，顯無視各該案件具體情節之差異，其上訴求為降低
    慰撫金數額，要非可取。
　㈢上訴人又抗辯被上訴人已於106年間得知其與周勝元之婚外情
    ，卻遲至109年8月14日始提起本件訴訟，被上訴人之侵權行
    為損害賠償請求權已罹於民法第197條第1項規定之2年時效
    ，其得為時效抗辯拒絕給付云云。惟被上訴人否認前情，並
    稱其係在108年間發現其上載有上訴人與周勝元曾發生性關
    係之桃園地檢署107年度偵字第16380號不起訴處分書，始知
    悉上訴人侵害其基於配偶關係之身分法益而情節重大一事，
    核與卷附前開不起訴處分書之內容相合（見原審卷第21-22
    頁），尚非無憑。上訴人對其主張被上訴人已於106年間知
    悉其與周勝元之私情乙節，僅提出無法確認對話日期、對話
    者之通訊軟體對話記錄為證（見本院卷第87-93頁），且該
    等對話記錄之內容，亦未論及周勝元與上訴人婚外交往之事
    ，故以上訴人所舉證據，無從證明其所言屬實，則其所為時
    效抗辯，即非有據。至其請求調閱被上訴人之臉書對話記錄
    ，欲證明被上訴人確實於106年間即知悉本件侵權行為，然
    被上訴人否認兩造有任何對話，堪認上訴人調查證據之聲請
    ，係屬摸索證明，並無調查必要，併予指明。
五、又按給付無確定期限者，債務人於債權人得請求給付時，經
    其催告而未為給付，自受催告時起，負遲延責任。其經債權
    人起訴而送達訴狀，或依督促程序送達支付命令，或為其他
    相類之行為者，與催告有同一之效力；遲延之債務，以支付
    金錢為標的者，債權人得請求依法定利率計算之遲延利息。
    應付利息之債務，其利率未經約定，亦無法律可據者，週年
    利率為5%，民法第229條第2項、第233條第1項、第203條分
    別定有明文。本件為給付無確定期限之侵權行為損害賠償之
    債，被上訴人自得依前引規定，請求上訴人除應給付之慰撫
    金本金外，另加給自起訴狀繕本送達翌日，即109年9月11日
    （見原審新北地院卷第71頁送達證書）起算之法定遲延利息
    。　　
六、綜上所述，被上訴人依民法第184條第1項前段、第195條第1
    項、第3項規定，請求上訴人給付50萬元，及自109年9月11
    日起至清償日止，按年息5%計算之利息部分，為有理由，應
    予准許。原審就上開應准許部分，為上訴人敗訴之判決，並
    為供擔保得假執行之諭知，均無不合。上訴人就此指摘原判
    決不當，求予廢棄改判，為無理由，其上訴應予駁回。
七、本件事證已臻明確，兩造其餘之攻擊或防禦方法及所用之證
    據，經本院斟酌後，認為均不足以影響本判決之結果，爰不
    逐一論列，附此敘明。　　
八、據上論結，本件上訴為無理由，爰判決如主文。　　
中　　華　　民　　國　　111 　年　　5 　　月　　4 　　日
                  民事第十二庭  
                      審判長法  官  陳秀貞
                            法  官  蔡世芳
                            法  官  陳婷玉
正本係照原本作成。
不得上訴。
中　　華　　民　　國　　111 　年　　5 　　月　　4 　　日
　　　　　　　　　　　　　　　　　　　　　　　　
  　　　　　　　　　　　　　書記官　陳盈璇